臺灣苗栗地方法院刑事判決　　　　　　　93年度簡上字第32號
上　訴　人　臺灣苗栗地方法院檢察署檢察官
被　　　告　乙○○
上列被告因妨害電腦使用案件，檢察官不服本院簡易庭於中華民
國92年12月29日所為92年度苗簡字第1009號第一審簡易判決（聲
請簡易判決處刑書案號：臺灣苗栗地方法院檢察署92年度偵字第
3886號），提起上訴及移送併案審理（93年度核退偵字第1 號）
，本院判決如下：
    主  文
原判決撤銷。
乙○○連續無故變更他人電腦之電磁紀錄，致生損害於他人，處
拘役柒拾日，如易科罰金，以參佰元折算壹日。
    事  實
一、乙○○為「遊戲橘子數位科技股份有限公司」（下稱「遊戲
    橘子公司」）代理之網路遊戲「天堂」之玩家，竟基於無故
    變更他人電腦之電磁紀錄之概括犯意，先於民國92年6 月29
    日19時13分許，在位於苗栗縣後龍鎮○○路153 號6 樓之超
    群網咖店中，利用該店所提供之電腦設備，輸入其所有之遊
    戲帳號Ｋ00000000號及密碼後，連線至「天堂」網路遊戲之
    「獅子」伺服器，以其所虛擬之遊戲角色「藍炫風」，向同
    為線上遊戲玩家丁○○所虛擬角色「檸檬加土司」謊稱可教
    其同時丟出二種道具之遊戲方法，學成後將贈與「精靈餅乾
    」等語，使玩家丁○○陷於錯誤而按照指示重複操作，惟於
    第7 次操作時，因將虛擬角色「檸檬加土司」所持有具財產
    價值之「+7十字弓」虛擬道具（價值約新台幣1 千餘元）丟
    出，乙○○操控之虛擬角色「藍炫風」趁機接收後立即離開
    遊戲，而變更「天堂」網路遊戲主機內之電磁紀錄，致丁○○無法經由電腦程式之判讀，再支配表彰該虛擬道具之電磁
    記錄，致生損害於丁○○。復於同年7 月3 日5 時51分許，
    在上址之超群網咖店中，以相同之方法連線至「天堂」網路
    遊戲之「獅子」伺服器中，以虛擬之遊戲角色「Ｑ海月Ｑ」
    向同為線上遊戲玩家戊○○所操控之虛擬角色「夏日傾情」
    佯稱係其線上遊戲友人，欲調借遊戲道具等語，致戊○○誤
    信而將虛擬角色「夏日傾情」所持有具財產價值之「＋9 細
    劍」虛擬道具（價值約新台幣6 千餘元）移轉予虛擬角色「
    Ｑ海月Ｑ」，詎乙○○接收後隨即離開遊戲，而變更「天堂
    」網路遊戲主機內之電磁紀錄，致戊○○無法經由電腦程式
    之判讀，再支配表彰該虛擬道具之電磁記錄，致生損害於戊○○。嗣經警據戊○○報案循線追查，始悉上情。
二、案經戊○○訴由高雄縣政府警察局報告臺灣苗栗地方法院檢
    察署檢察官偵查後聲請簡易判決處刑，及丁○○訴由花蓮縣
    警察局新城分局報請臺灣花蓮地方法院檢察署檢察官呈請台
    灣高等法院檢察署檢察長令轉臺灣苗栗地方法院檢察署檢察
    官移送併案審理。
　　理  由
一、訊據被告乙○○固不否認其為網路遊戲「天堂」之玩家，所
    申請之遊戲帳號為Ｋ00000000號，及被害人丁○○、戊○○
    所有之虛擬道具「+7十字弓」、「＋9 細劍」之電磁紀錄曾
    移轉至其上開帳號內；惟矢口否認有妨害電腦使用犯行，辯
    稱：其帳號內之虛擬角色「藍炫風」、「Ｑ海月Ｑ」均不是
    伊所設立，懷疑係友人甲○○利用木馬程式（指能竊取他人
    輸入字元之後門程式）盜用伊帳號、密碼而犯本案；伊在警
    詢時承認以虛擬角色「Ｑ海月Ｑ」騙取戊○○之遊戲道具「
    ＋9 細劍」，係因既然伊的帳號出事，就由伊出名認罪，另
    由友人甲○○出錢賠償，其實伊根本完全不知情云云。經查
    ：
（一）上揭犯罪事實，業經被害人丁○○、戊○○於警詢中指訴
      甚詳；且被告於92年9 月7 日警詢時已自白其上開遊戲帳
      號內之虛擬角色為「Ｑ海月Ｑ」，向被害人戊○○操控之
      虛擬角色「夏日傾情」謊稱借用道具為由而取得遊戲道具
      「＋9 細劍」後即離線避不見面等情（偵卷3886號第6 至
      8 頁），核與告訴人戊○○於警詢中指訴之情節相符（同
      上卷第4 、5 頁）。又被告於偵查中已自陳於92年9 月7
      日警詢時未遭受不法取供等語（偵卷3886號第35頁），足
      見其於該次警詢中之自白係出於自由意識而為。另被害人
      戊○○、丁○○之遊戲虛擬道具「＋9 細劍」、「+7十字
      弓」確為被告之虛擬角色「Ｑ海月Ｑ」與「藍炫風」所接
      收，亦有遊戲橘子公司之遊戲歷程紀錄、道具接收者ＩＰ
      位址、道具接收者會員資料等2 份在卷足憑。可證被告於
      92 年9月7 日警詢之自白與事實相符，堪信為真實。
（二）證人甲○○於本院審理時到庭證稱：沒有與被告玩過網路
      遊戲，伊不知道被告之遊戲帳號、密碼，亦無使用過，之
      前有與被告一同去高雄接受警察調查，被告有承認犯罪，
      伊否認犯罪等語明確（見本院卷第61至63頁）。且證人即
      承辦警員陳昆源、陳清疊亦於偵查中均證稱：偵訊過程中
      被告坦承犯案並請求被害人原諒；並無要求被告出人頭承
      認犯罪，甲○○出錢賠償之情，被告當天有主動帶甲○○
      來，但我們認為他與本案無關，故無對甲○○製作筆錄等
      語（偵卷3886號第35頁）。是證人甲○○既於警詢時已否
      認犯罪，且經承辦員警認為其未涉案，豈有可能願意出錢
      賠償被害人戊○○，與被告分擔責任之理？故被告於偵查
      、本院審理時始以伊未犯案，與甲○○協議由伊出名認罪
      ，由甲○○出錢賠償乙節，而否認犯罪，已不符常情，顯
      係事後卸責之詞，毫不足採。
（三）被告對於將遊戲帳號、密碼借給他人使用之時間，之後有
      無變更密碼等節，前後供述不一，於警詢時稱：91年7 月
      至12 月 份間曾借給朋友使用，但同年12月時將密碼變更
      後，即未再將密碼出借及告知等語（新警刑字0000000000
      號卷第5 頁）；但於本院審理時，先稱：於92年4 、5 月
      將帳號、密碼借給丙○○之後，馬上變更密碼等語（本院
      卷第29頁第4 行），又稱：帳號、密碼借給丙○○後，直
      到現在都沒有變更密碼等語（本院卷第97頁），後稱：事
      發後，密碼都沒有改，直到93年才改密碼等語（本院卷第
      12 1頁）；是被告於92年6 月29日、7 月3 日案發當時，
      究竟有無變更過密碼、密碼是否為他人知悉等重要關鍵，
      前後供述迥異，其事後所稱：帳號、密碼出借他人後迄案
      發時均未變更密碼云云，顯意圖以「密碼遭人冒用」為由
      而卸責，亦不足取。
（四）再者，網路遊戲玩家發生帳號、密碼遭人盜用情形，衡情
      當立即變更密碼，甚至停止該帳號之使用重新申請帳號，
      或停止購買儲值卡，使該帳號因點數用罄而無法繼續使用
      ，以防類似情形再度發生。然被告竟自承於發生所謂帳號
      、密碼盜用事件後，仍未變更密碼，且持續購買儲值卡補
      充點數使用同一帳號（本院卷第120 頁），已與常情有違
      ；故被告是否有帳號、密碼遭人盜用情事，業屬可疑。雖
      其辯稱：想要自己找出盜用者，故未變更密碼並持續購買
      儲值卡使用，且與網咖店老闆熟識，要請網咖店人員幫忙
      抓盜用者云云（本院卷第120 頁），但又稱：「自己電腦
      不在行，只會玩遊戲，對程式都不知道」；未曾向老闆反
      應或查詢有關網咖店中電腦遭人輸入木馬程式（指能竊取
      他人輸入字元之後門程式）發生帳號、密碼遭人盜用之事
      等情（本院卷第120 、118 頁）。是依其所言，其本身電
      腦能力不佳，又未向網咖店業者反應，所稱要「查出盜用
      者」乙節，顯屬空談。其上開辯解，自難憑採。益證並無
      被告所稱之帳號、密碼遭人輸入木馬程式而被盜用之情。
（五）綜上所述，本件事證明確，被告犯行，洵足認定，應依法
      論科。
二、核被告所為，係犯刑法第359 條之無故變更他人電腦之電磁
    紀錄，致生損害於他人罪及同法第339 條第2 項之詐欺得利
    罪。被告先後2 次犯行，均時間緊接，所犯係構成要件相同
    之罪名，顯均係基於概括犯意而為之，均為連續犯，應均依
    刑法第56條規定論以一罪，並均加重其刑。其所犯上開二罪
    間，有方法目的之牽連關係，為刑法第55條之牽連犯，應從
    重之刑法第359 條規定處斷。原審以被告犯行明確而予以論
    罪科刑，固非無見。惟（一）原審判決於主文記載「乙○○
    無故變更他人電腦之電磁紀錄，致生損害於他人」，顯係引
    用刑法第359 條之規定為主文；然卻於事實及理由欄第一項
    更正適用法條為刑法第339 條、第339 條之3 ，同欄第二項
    並記載「核被告所為係犯刑法第339 條第2 項、第339 條之
    3 之罪」，其主文與判決理由明顯矛盾，而有刑事訴訟法第
    379 條第14款違背法令之情形；（二）移送併案（93年度核
    退偵字第1 號）部分，與檢察官所聲請簡易判決處刑之犯行
    有連續犯之裁判上一罪關係，已如上述，應為聲請效力所及
    ，原審未及審酌，尚有未洽；而公訴人上訴意旨指摘及此，
    為有理由，應由本院合議庭將原審判決撤銷改判。爰審酌被
    告利用網路遊戲之便而圖不法利益，惟其素行良好，因年輕
    失慮而罹刑典，被害人等之損害輕微，並已與告訴人戊○○
    達成和解，有和解書1 份在卷（本院苗簡卷第6頁）等 一切
    情狀，量處如主文所示之刑，並諭知易科罰金之折算標準，
    以示懲儆。至公訴人具體求處有期徒刑3 月，經本院綜合上
    情，稍嫌過重，附此說明。
據上論斷，應依刑事訴訟法第455 條之1 第1 項、第3 項、第36
4 條、第299 條第1 項前段，刑法第56條、第359 條、第339 條
第2 項、第55條、第41條第1項 前段，罰金罰鍰提高標準條例第
1 條前段、第2 條，判決如主文。
本案經檢察官郭靜文到庭執行職務。
中　　華　　民　　國　　94　　年　　6 　　月　　1 　　日
                  刑事第二庭   審判長 法　官  林 燦 都
                                      法　官  柳 章 峰
                                      法　官  黃 怡 玲
以上正本證明與原本無異。
本件判決不得上訴
                                      書記官  蘇 文 熙
中　　華　　民　　國　　94　　年　　6 　　月　　1 　　日
附錄引用法條全文：
中華民國刑法第359條
無故取得、刪除或變更他人電腦或其相關設備之電磁紀錄，致生
損害於公眾或他人者，處五年以下有期徒刑、拘役或科或併科
200,000 元以下罰金。
中華民國刑法第339 條 (普通詐欺罪)
意圖為自己或第三人不法之所有，以詐術使人將本人或第三人之
物交付者，處五年以下有期徒刑、拘役或科或併科1,000 元以下
罰金。
以前項方法得財產上不法之利益或使第三人得之者，亦同。
前二項之未遂犯罰之。
